【裁判字號】    97,裁,4867
【裁判日期】    971030
【裁判案由】    贈與稅
【裁判全文】
最  高  行  政  法  院  裁  定
                                      97年度裁字第4867號
上  訴  人  甲○○
            乙○○
            丙○○
            丁○○
            戊○○
            己○○○
            庚○○
            辛○○
共      同
訴訟代理人  宋志鴻
被 上訴 人  財政部臺灣省北區國稅局
代  表  人  壬○○
上列當事人間贈與稅事件，上訴人對於中華民國97年6月19日臺
北高等行政法院96年度訴字第3665號判決，提起上訴，本院裁定
如下：
    主  文
上訴駁回。
上訴審訴訟費用由上訴人負擔。
    理  由
一、按對於高等行政法院判決之上訴，非以其違背法令為理由，
    不得為之，行政訴訟法第242條定有明文。依同法第243條第
    1項規定，判決不適用法規或適用不當者，為違背法令；而
    判決有同條第2項所列各款情形之一者，為當然違背法令。
    是當事人對於高等行政法院判決上訴，如依行政訴訟法第24
    3條第1項規定，以高等行政法院判決有不適用法規或適用不
    當為理由時，其上訴狀或理由書應有具體之指摘，並揭示該
    法規之條項或其內容；若係成文法以外之法則，應揭示該法
    則之旨趣，倘為司法院解釋或本院之判例，則應揭示該判解
    之字號或其內容。如以行政訴訟法第243條第2項所列各款情
    形為理由時，其上訴狀或理由書，應揭示合於該條項各款之
    事實。上訴狀或理由書如未依此項方法表明者，即難認為已
    對高等行政法院判決之違背法令有具體之指摘，其上訴自難
    認為合法。
二、被繼承人張柳枝於民國68年間與呂有全及王木杞合資購買土
    地，將土地所有權登記於呂有全及王木杞名下，90年間呂有
    全將部分登記於其名下之臺北縣新店市○○段柴埕小段36、
    89地號土地應有部分二分之一（下稱系爭土地）之所有權移
    轉登記予張柳枝所指定之丙○○等子媳5人，經被上訴人核
    定贈與總額新臺幣（下同）11,578,000元，應納稅額1,871,
    060元，並處罰鍰1,871,000元（計至百元止）。張柳枝不服
    ，申請復查，未獲變更，提起訴願，經財政部93年8月23日
    台財訴字第09313519140號訴願決定，將原處分（復查決定
    ）撤銷，囑由被上訴人另為處分。被上訴人重核復查結果，
    仍維持原核定，因張柳枝死亡，其繼承人（即上訴人）仍不
    服，提起訴願，被上訴人就所提之新事證予以重審結果，作
    成95年11月2日北區國稅法二字第0950026977號重審復查決
    定，將上開94年10月17日北區國稅法二字第0940028051號重
    核復查決定撤銷，並註銷罰鍰1,871,000元，其餘維持原核
    定。上訴人猶表不服，提起訴願，遭決定駁回，遂提起行政
    訴訟，求為判決訴願決定及原處分均撤銷，案經原審法院判
    決駁回。
三、原判決係認訴外人呂有全將系爭土地直接移轉登記予丙○○
    等贈與人之子媳5人，係履行其與贈與人間之借名契約所負
    之義務，而丙○○等子媳5人受領此登記之事實，則唯有基
    於渠等父子間贈與關係外，別無其他無償受領利益之法律關
    係。而此時贈與之標的移轉當時贈與人尚未取得所有權，自
    無土地可以給予丙○○等子媳5人，其所能給予者，唯具財
    產價值之系爭土地移轉登記請求權而已。又本件贈與標的既
    為系爭土地之移轉登記請求權，而非系爭土地，自不生遺產
    及贈與稅法第20條第1項第5款贈與農地不計入贈與總額計算
    之問題，又依贈與人與呂有全所訂立之信託契約書所載，系
    爭土地之管理處分權仍屬於贈與人自己，顯見贈與人尚以實
    際管領權人自居，並無其他為其子媳購置農地，而由其子媳
    取得管理處分權之事證，不符遺產及贈與稅法第5條第3款「
    以自己之資金，無償為他人購置財產者」之以贈與論之要件
    。上訴人對於原審法院判決上訴，雖以該判決違背法令為由
    ，惟核其上訴理由狀所載內容，係重覆述說其在原審所主張
    之本案屬於遺產及贈與稅法第5條第3款但書之情形，但並未
    對原判決上開判決理由如何合於不適用法規、適用法規不當
    、或行政訴訟法第243條第2項所列各款之情形，為具體表明
    ，難認對該判決之如何違背法令已有具體之指摘。依首揭說
    明，應認其上訴為不合法。
四、據上論結，本件上訴為不合法。依行政訴訟法第249條第1項
    前段、第104條、民事訴訟法第95條、第78條、第85條第1項
    前段，裁定如主文。
中    華    民    國    97    年    10    月    30    日
                    最高行政法院第三庭
                        審判長法官  黃  璽  君
                              法官  黃  秋  鴻
                              法官  鄭  忠  仁
                              法官  黃  本  仁
                              法官  吳  東  都
以  上  正  本  證  明  與  原  本  無  異
中    華    民    國    97    年    10    月    31    日
                              書記官  莊  俊  亨


司法院資訊處製作；財團法人民間司法改革基金會備份。
